臺灣南投地方法院民事裁定
111年度監宣字第185號
聲  請  人  洪美齡  



相  對  人  洪詠翔  



關  係  人  洪若芳  

關  係  人  洪子浚  

關  係  人  詹朝麟  

上列聲請人對於相對人聲請監護宣告事件，本院裁定如下：
    主    文
一、宣告洪詠翔（男，民國00年00月00日出生，身分證統一編號
    ：Z000000000號）為受監護宣告之人。
二、選定洪美齡（女，民國00年0月00日出生，身分證統一編號
    ：Z000000000號）為受監護宣告人洪詠翔之監護人。
三、指定洪若芳（女，民國00年0月00日出生，身分證統一編號
    ：Z000000000號）為會同開具受監護宣告人洪詠翔財產清冊
    之人。
四、程序費用由受監護宣告人洪詠翔負擔。
    理    由
一、聲請意旨略以：聲請人為相對人洪詠翔之母，相對人自民國
    98年4月13日起，因器質性腦徵候群，雖經送醫診治仍不見
    起色，目前不能處理自己生活事務，且其精神狀況已達不能
    為意思表示或受意思表示，或不能辨識其意思表示之效果，
    已達受監護宣告之程度，有受監護宣告之必要；爰依法聲請
    准予對相對人為監護宣告，並選定聲請人為監護人，指定關
    係人洪若芳為會同開具財產清冊之人等語。
二、按對於因精神障礙或其他心智缺陷，致不能為意思表示或受
    意思表示，或不能辨識其意思表示之效果者，法院得因本人
    、配偶、四親等內之親屬、最近一年有同居事實之其他親屬
    、檢察官、主管機關、社會福利機構、輔助人、意定監護受
    任人或其他利害關係人之聲請，為監護之宣告。又法院為監
    護之宣告時，應依職權就配偶、四親等內之親屬、最近一年
    有同居事實之其他親屬、主管機關、社會福利機構或其他適
    當之人選定一人或數人為監護人，並同時指定會同開具財產
    清冊之人。法院選定監護人時，應依受監護宣告之人之最佳
    利益，優先考量受監護宣告之人之意見，審酌一切情狀，並
    注意下列事項：一受監護宣告之人之身心狀態與生活及財產
    狀況。二受監護宣告之人與其配偶、子女或其他共同生活之
    人間之情感狀況。三監護人之職業、經歷、意見及其與受監
    護宣告之人之利害關係。四法人為監護人時，其事業之種類
    與內容，法人及其代表人與受監護宣告之人之利害關係。民
    法第14條第1項、第1111條第1項、第1111條之1分別定有明
    文。
三、經查，聲請人主張之事實，業據其提出說明書、受宣告人親
    屬系統表、同意書、受宣告人之中華民國身心障礙證明正、
    反面、戶籍謄本等件影本，以及行政院衛生署草屯療養院及
    臺中榮總醫院之診斷證明書為證；另本院審驗相對人之心神
    狀況，於鑑定人即竹山秀傳醫院林瑞榮醫師前訊問相對人，
    相對人對於本院點呼其姓名，未有反應而無法回答，可見其
    認知辨識及為意思表示之能力已有所欠缺；又經該院鑑定結
    果及結論略以：相對人外觀呈現顯著嚴重智能不足，反應遲
    鈍，無法與人用言語正常溝通（無法聽懂他人的言語而做出
    正確回答，僅能說嗯嗯嗯...的字，無法說出其他的單字或
    一個句子，亦無法使用手勢動作來溝通）。相對人視覺正常
    及感覺功能正常，但是肢體顯著無力，無法步行，必需乘坐
    輪椅。但無工作能力，日常生活完全無能力，都需要他人幫
    忙與協助。相對人因患有嚴重智能不足，認定其對外界事務
    的知覺理會、溝通能力及判斷能力有明顯障礙，無法與人有
    效言語溝通，做出正確判斷。故符合不能為意思表示或受意
    思表示，或不能辨識其意思表示之效果者等語，有該院111
    年10月6日111竹秀管字第1110928號函檢送之監護宣告鑑定
    報告書1份在卷足憑。是以，本院認相對人之精神狀態，已
    達不能為意思表示或受意思表示，且不能辨識其意思表示效
    果之程度，爰依法為監護之宣告。
四、關於選定監護人部分：
    本院審酌相對人前未訂有意定監護契約，而聲請人為相對人
    之母，誼屬至親，自相對人出生迄今均與之共同生活，照顧
    其生活起居，並有意願出任監護人一職；又相對人之其餘兄
    弟姊妹即關係人洪若芳、洪子浚亦同意由聲請人擔任相對人
    之監護人，此有聲請狀、同意書在卷，並有本院職權查詢司
    法院意定監護契約管理系統查詢結果列印紙在卷足佐；而相
    對人之父即關係人詹朝麟，經本院通知其就相對人應否為監
    護宣告及適任之監護人人選表示意見，然其未陳報任何意見
    ；是堪認由聲請人擔任監護人，符合受監護宣告人之最佳利
    益，爰選定聲請人為相對人之監護人。
五、關於指定會同開具財產清冊之人部分：
    聲請人請求指定相對人之妹即關係人洪若芳為會同開具財產
    清冊之人，已獲洪若芳同意，此有洪若芳出具之同意書在卷
    可佐；另相對人之其他兄弟姊妹即關係人洪子浚亦同意由洪
    若芳為會同開具財產清冊之人，而相對人之父即關係人詹朝
    麟，經本院通知亦未陳報適任之人選，故堪認由洪若芳擔任
    相對人之會同開具財產清冊之人應無不妥，爰依法指定洪若
    芳為會同開具財產清冊之人。又依民法第1113條準用同法第
    1099條規定，監護開始時，監護人洪美齡對於受監護宣告人
    洪詠翔之財產，應會同洪若芳，於2個月內開具財產清冊，
    並陳報法院，附此敘明。
六、程序費用負擔之依據：家事事件法第164條第2項。
中　　華　　民　　國　　111 　年　　10 　月　　14　　日
                家事法庭    法  官  黃立昌
以上正本係照原本作成。
如對本裁定抗告，須於裁定送達後10日內向本院提出抗告狀，並
應繳納抗告費新臺幣1,000元。
中　　華　　民　　國　　111 　年　　10　　月　　20　　日
                            書記官　洪正昌